臺灣橋頭地方法院民事判決　　　　　　110年度橋簡字第199號
原　　　告　許淇文　

被　　　告　王世明　
上列當事人間損害賠償事件，原告於刑事訴訟程序（109 年度交
簡字第2858號）提起刑事附帶民事訴訟（109 年度交簡附民字第
373 號），經本院刑事庭移送前來，本院於民國110 年10月27日
言詞辯論終結，判決如下：
    主  文
被告應給付原告新臺幣參拾萬零貳仟柒佰壹拾肆元，及自民國11
0 年5 月22日起至清償日止，按週年利率百分之5 計算之利息。
原告其餘之訴駁回。
訴訟費用新臺幣壹仟元由被告負擔。
本判決原告勝訴部分得假執行。但被告如以新臺幣參拾萬零貳仟
柒佰壹拾肆元，為原告預供擔保後，得免為假執行。
原告其餘假執行之聲請駁回。
    事實及理由
一、按訴狀送達後，原告不得將原訴變更或追加他訴，但擴張或
    減縮應受判決事項之聲明者，不在此限，民事訴訟法第255
    條第1 項第3 款定有明文，且上開規定為簡易訴訟程序所準
    用，為同法第436 條第2 項所明定。原告起訴時請求被告應
    給付原告新臺幣（下同）1,3337,078元，及自起訴狀繕本送
    達翌日起至清償日止，按週年利率百分之5 計算之利息；嗣
    於本院審理中擴張應受判決事項聲明為被告應給付原告1,37
    4,099 元，及自起訴狀繕本送達被告翌日起至清償日止，按
    週年利率百分之5 計算之利息（見本院卷第79頁），與上開
    條文規定相符，應予准許。
二、原告起訴主張：被告於民國109 年3 月5 日23時34分許，駕
    駛車牌號碼00-0000 號自用小貨車，沿高雄市楠梓區德民路
    快車道由東往西方向行駛，行經該路段與德惠路交岔路口時
    ，本應注意駕駛人駕駛汽車，應遵守道路交通標誌、標線之
    指示行駛，在設有劃分島劃分快慢車道之道路，在快車道行
    駛之車輛不得右轉彎，且右轉彎時，應於距交岔路口30至60
    公尺處，換入慢車道，而依當時天候晴、夜間有照明、柏油
    路面乾燥、無缺陷、無障礙物、視距良好，客觀上並無不能
    注意之情事，竟疏未注意而貿然自快車道右轉彎，適原告騎
    乘車號MBY-5271號普通重型機車（下稱系爭機車）沿德民路
    慢車道東往西行駛至該處，見狀閃煞不及而衝撞訴外人邱建
    郎停放在路邊停車格內之車號ACJ-3657號自用小客貨車，致
    原告人車倒地（下稱系爭事故），因而受有右股骨骨折、右
    手第四掌骨骨折等傷害（下稱系爭傷害）。被告此過失行為
    侵害原告身體健康，自得依民法侵權行為損害賠償規定，請
    求被告給付㈠醫療費用：新臺幣( 下同) 139,470 元，㈡看
    護費用：108,000 元，伊因本件傷害，住院期間需全天看護
    21日、出院後需半日看護180 日，以全日2,200 元，半日1,
    200 元計算。㈢交通費：4,930 元。㈣復健費：15,200元。
    ㈤無法工作之損失：伊擔任鈑金技術員，受傷期間無法工作
    ，計損失580,661 元，㈥機車修理費18,450元；㈦精神慰撫
    金500,000 元，伊因本件傷害，精神上倍感痛苦，因此請求
    上開金額。㈧其他耗材費：7,388 元。並聲明：被告應給付
    原告1,374,099 元，及自刑事附帶民事起訴狀繕本送達翌日
    起至清償日止，按週年利率5%計算之利息。願供擔保，請准
    宣告假執行。
三、被告則以：伊當時停在路口，要等原告過去，是原告速度太
    快，閃避不及而撞上，系爭事故之發生，伊沒有過失。另就
    原告醫療費用有單據部分、看護費、交通費、復健費、耗材
    費用部分，若認被告有過失，不爭執。至於不能工作損失部
    分，被告不能工作時間沒有一年一個月這麼長，且薪資沒有
    原告所舉如此高，精神慰撫金亦過高等語置辯。並聲明：原
    告之訴駁回。
三、得心證之理由：
  ㈠查原告騎乘系爭機車於前開時地，因被告駕駛肇事車輛，在
    不得右轉之快車道，欲右轉彎時，適原告騎乘系爭機車，沿
    同一路段慢車道同向行駛至該處，見狀閃煞不及而衝撞訴外
    人邱建郎停放在路邊停車格內之車號ACJ-3657號自用小客貨
    車，因而發生系爭事故，原告並受有系爭傷勢等情，為被告
    所不爭執，復經本院依職權調閱本院109 年度交簡字第2858
    號被告涉犯過失傷害刑事案件核閱無訛，堪認屬實。
  ㈡按設有劃分島劃分快慢車道之道路，在慢車道上行駛之車輛
    不得左轉，在快車道行駛之車輛不得右轉彎；右轉彎時，應
    距交岔路口三十公尺前顯示方向燈或手勢，換入外側車道、
    右轉車道或慢車道，駛至路口後再行右轉。但由慢車道右轉
    彎時應於距交岔路口三十至六十公尺處，換入慢車道，道路
    交通安全規則第102 條第1 項第4 款、第6 款分別定有明文
    。被告考領有合格普通小型車駕駛執照一情，此有公路監理
    電子閘門查詢結果1 份在卷可稽，對於前揭規定應知悉甚詳
    ；又事發當時天候晴、夜間有照明、柏油路面乾燥、無缺陷
    、無障礙物且視距良好等情，亦有上開道路交通事故調查報
    告表( 一) 及現場照片25張可參，且依被告智識、能力亦無
    不能注意之情形，然其竟未盡此注意義務，於行經上開交岔
    路口時，竟未遵守前揭規定，即貿然右轉。而衡情於快速行
    車之過程中，任何機車駕駛人，為避免撞上貿然右轉之上開
    自小貨車，當會採取閃避措施，於此緊急閃避之過程，任何
    因素均可能導致發生事故，故被告貿然右轉，與本案車禍事
    故之發生，顯有因果關係而具有過失甚明，高雄市政府交通
    局車車輛行車事故鑑定委員會亦同此見解（見本院卷第163
    -16 4 頁）。另原告因系爭事故受有系爭傷勢，業如前述，
    是被告上開過失行為與原告之受傷結果間有相當因果關係無
    疑。
  ㈢因故意或過失，不法侵害他人之權利者，負損害賠償責任；
    汽車、機車或其他非依軌道行駛之動力車輛，在使用中加損
    害於他人者，駕駛人應賠償因此所生之損害；不法侵害他人
    之身體或健康者，對於被害人因此喪失或減少勞動能力或增
    加生活上之需要時，應負損害賠償責任；不法侵害他人之身
    體、健康、名譽、自由、信用、隱私、貞操，或不法侵害其
    他人格法益而情節重大者，被害人雖非財產上之損害，亦得
    請求賠償相當之金額；不法毀損他人之物者，被害人得請求
    賠償其物因毀損所減少之價額；負損害賠償責任者，除法律
    另有規定或契約另有訂定外，應回復他方損害發生前之原狀
    ；第1 項情形，債權人得請求支付回復原狀所必要之費用，
    以代回復原狀，民法第184 條第1 項前段、第191 條之2 前
    段、第193 條第1 項、第195 條第1 項前段、第196 條、第
    213 條第1 項、第3 項分別定有明文。被告因上述過失行為
    應對原告負侵權行為損害賠償責任，已如前述，故原告請求
    被告賠償之金額是否准許，茲分述如下：
  ⒈醫療費用、復建費用、其他耗材費部分：
    原告主張支出醫療費用合計139,470 元、復建費用15,200元
    、其他耗材費7,388 元，並舉醫療、復建及相關耗材收據為
    證（本院卷第87-99 頁、第113-121 頁、第133-143 頁），
    而被告對此亦不爭執，堪認為必要之醫療、附件及耗材耗費
    ，自應准許。
  2.看護費用部分：
    親屬代為照顧被害人之起居，固係基於親情，但親屬看護所
    付出之勞力並非不能評價為金錢，雖因二者身分關係而免除
    被害人之支付義務，惟此種基於身分關係之恩惠，自不能加
    惠於加害人，故由親屬看護時雖無現實看護費之支付，仍應
    認被害人受有相當於看護費之損害，得向上訴人請求賠償，
    始符公平原則（最高法院94年台上字第1543號判例意旨參照
    ）。查原告主張因系爭傷害，須專人照顧3 個月，每個月以
    36,000元計算，合計108,000 元。惟依國軍高雄總醫院左營
    分院病歷摘要表（本院卷39頁），原告因系爭傷害，僅須24
    小時專人照顧1 個月，是原告主張以每月36,000元計算，於
    1 個月之範圍內即36,000元，應屬有據，逾此範圍則屬無據
    。
  3.就醫交通費：
    原告主張至醫院就診及復建，支出交通費共4,930 元，業據
    提出相關支出之收據或證據以資證明（本院卷109-111 頁）
    ，核與醫療費用收據日期相符，是原告此部分之請求，自應
    准許。
  4.機車維修費部分：
    原告主張系爭機車因系爭車禍受有損害，支出修理費用18,
    450 元等情，業據提出估價單為證（本院卷131 頁），並於
    本院言詞辯論中陳述其中2,500 元，係屬工資等語（本院卷
    第63頁），被告對此亦不爭執，堪認屬實。惟物被毀損時，
    被害人固得請求加害人賠償物被毀損所減少之價額，並以修
    復費用為估定之標準，然應以必要者為限( 如修理材料以新
    品換舊品，應予折舊) 。是損害賠償既係在填補被害人所受
    之損害，使其回復物被毀損前之應有狀態，自不應使被害人
    額外受利，故被害人修理材料以新品換舊品者，應予折舊。
    查原告雖請求系爭車輛之修復費用共計18,450元( 含工資
    2,500 元、零件15,950元) ，然依上開說明，計算被告此部
    分應負擔損害賠償數額時，自應扣除上開材料折舊部分，始
    屬合理。又依行政院所頒固定資產耐用年數表及固定資產折
    舊率表，系爭機車之耐用年數為5 年，依平均法計算其折舊
    結果（即以固定資產成本減除殘價後之餘額，按固定資產耐
    用年數表規定之耐用年數平均分攤，計算折舊額），每年折
    舊率為5 分之1 ，並參酌營利事業所得稅查核準則第95條第
    6 項規定「固定資產提列折舊採用定率遞減法者，以1 年為
    計算單位，其使用期間未滿1 年者，按實際使用之月數相當
    於全年之比例計算之，不滿1 月者，以1 月計」，系爭機車
    自出廠日105 年4 月（附民卷第80頁），迄本件車禍發生時
    即109 年3 月5 日，已使用約4 年，則零件扣除折舊後之修
    復費用估定為5,317 元【計算方式：1.殘價＝取得成本÷(
    耐用年數＋1)即15,950÷( 5+1)≒2,658 （小數點以下四捨
    五入）；2.折舊額＝( 取得成本－殘價) ×1/（耐用年數）
    ×（使用年數）即( 15,950－2,658)×1/5 ×（4+0/12）≒
    10,633（小數點以下四捨五入）；3.扣除折舊後價值＝（新
    品取得成本－折舊額）即15,950－10,633＝5,317 】。從而
    ，原告所得請求之維修費用，為系爭車輛零件扣除折舊之修
    復費用5,317 元，加計不用折舊之工資2,500 元，共7,817
    元。
  5.無法工作之損失部分：
    原告主張系爭事故發生時伊於福輪汽車股份有限公司擔任技
    術員，年薪535,995 元，因系爭傷勢1 年又1 個月無法工作
    ，請求580661元之損失，並提出在職證明及扣繳憑單為證（
    本院卷第127-129 頁）。惟依國軍高雄總醫院左營分院病歷
    摘要表（本院卷39頁），原告因系爭傷害，恢復到可從事板
    金工作，須6 個月以上。是原告主張以每月44,666元計算（
    535995*1 2＝44666 ，小數點以下四捨五入），於6 個月範
    圍內即267,996 元，自屬有據，逾此範圍之請求，尚難准許
    。
  6.精神慰撫金部分：
    按慰藉金之賠償須以人格權遭遇侵害，使精神上受有痛苦為
    必要，其核給之標準固與財產上損害之計算不同，然非不可
    斟酌雙方身分資力與加害程度，及其他各種情形核定相當之
    數額（最高法院51年台上字第223 判例參照）；又非財產上
    損害之慰撫金數額，究竟若干為適當，應斟酌兩造身分、地
    位及經濟狀況，俾為審判之依據（最高法院85年度台上字第
    511 號判決參照) 。本件原告因系爭事故受有系爭傷害，且
    宜休養2 個月，於受傷期間除身體上疼痛外，精神上亦受有
    相當程度之痛苦，自堪肯認，是其請求被告給付精神慰撫金
    ，即應認為有理由。查原告大學畢業，車禍受傷時從事汽車
    修配業，家境免持，108 年間有約54萬元之薪資收入，並無
    其他資產；另被告為高中畢業，職業工，家境小康，108 年
    間無所得資料，名下有汽車等情，有兩造警詢筆錄及本院依
    職權調閱之稅務電子閘門財產所得調件明細表（置於證物袋
    ）附卷可查。本院據此斟酌兩造之學歷、職業、身分、地位
    、家庭及財產狀況，以及原告突然遭受系爭事故而受之傷害
    ，不僅造成身體不便，影響其就業及生活起居，精神上顯受
    有相當之痛苦等一切情狀，認原告得請求之精神慰撫金應以
    100,000 元為適當，逾此範圍之請求，則屬無據，不應准許
    。
  7.綜上，原告因系爭事故所受之損害金額合計為578,801 元【
    計算式：139,470+15,200＋7,388+36,000+4,930+7,817＋26
    7,996+ 100,000 =578,801 元】。
  ㈣按保險人依強制汽車責任保險法規定所為之保險給付，視為
    被保險人損害賠償金額之一部分，被保險人受賠償請求時，
    得扣除之，強制汽車責任保險法第32條定有明文。此因保險
    人之給付乃由於被保險人支付保險費所生，性質上屬於被保
    險人賠償責任之承擔或轉嫁，自應視為加害人或被保險人賠
    償金額之一部分，為避免受害人雙重受償，自得扣除之。經
    查，原告因系爭事故受領強制汽車責任保險金74,278元等情
    ，業經原告提出帳戶明細在卷可查，揆諸前開規定及說明，
    應自被告應賠償原告金額中扣除上開原告受領之保險金。故
    被告所應賠償原告之金額應為504,523 元（計算式：578,80
    1-74,278=504,526元）。
  ㈤又按損害之發生或擴大，被害人與有過失者，法院得減輕賠
    償金額，或免除之，民法第217 條第1 項定有明文。經查，
    本件事故之發生，被告固有前揭過失，然原告騎乘機車亦有
    超速行駛之過失，有高雄市政府交通局行車事故鑑定委員會
    鑑定意見在卷可憑（見本院第163 頁至第164 頁) 。本院審
    酌系爭車禍發生經過及雙方肇事情節，認本件事故的過失比
    例，原告及被告各應負40% 、60% 之責任為適當，因此原告
    等得請求被告賠償之金額應減40% 。則被告所應給付原告之
    金額，為302,714 元( 計算式：504,523 元×0.6 ＝302,71
    4 元，小數點以下四捨五入) 。原告就此範圍內之請求，應
    予准許。逾此範圍之請求，則屬無據。
四、給付有確定期限者，債務人自期限屆滿時起，負遲延責任；
    給付無確定期限者，債務人於債權人得請求給付時，經其催
    告而未為給付，自受催告時起，負遲延責任；其經債權人起
    訴，或依督促程序送達支付命令者，與催告有同一之效力；
    民法第229 條第1 、2 項分別定有明文。又遲延之債務，以
    支付金錢為標的者，債權人得請求依法定利率計算之遲延利
    息；但約定利率較高者，仍從其約定利率；而應付利息之債
    務，其利率未經約定，亦無法律可據者，週年利率為百分之
    5 ，亦為同法第233 條第1 項及第203 條所明定。查本件原
    告依侵權行為之法律關係請求被告賠償其損害，並未定有給
    付之期限，是依上開規定，原告請求自附帶民事起訴狀繕本
    送達被告（送達證書見本院卷第155 頁）翌日即110 年5 月
    22日起至清償日止，按週年利率5%計算之利息，核無不合，
    亦應准許。
五、綜上所述，原告主張依侵權行為之法律關係，請求被告賠償
    302,714 元，及自110 年5 月22日起至清償日止，按週年利
    率5%計算之利息，為有理由，應予准許，逾此部分之請求，
    則非有據，應予駁回。
六、宣告准予假執行、免為假執行及訴訟費用之依據：民事訴訟
    法第389 條第1 項第3 款、第392 條第2 項、第78條。
中    華    民    國   110    年    11    月    10    日
                  橋頭簡易庭  法    官  林揚奇
以上正本係照原本作成。
如不服本判決，應於送達後20日內，向本院提出上訴狀並表明上
訴理由，如於本判決宣示後送達前提起上訴者，應於判決送達後
20日內補提上訴理由書（須附繕本）。
中    華    民    國   110    年    11    月    10    日
                              書 記 官  陳麗如